【裁判字號】    97,易,1376
【裁判日期】    980225
【裁判案由】    毒品危害防制條例
【裁判全文】
臺灣高雄地方法院刑事判決              97年度易字第1376號
公  訴  人  臺灣高雄地方法院檢察署檢察官
被      告  乙○○
                    現另案於台灣高雄第二監獄執行中
上列被告因違反毒品危害防制條例案件，經檢察官提起公訴（97
年度毒偵字第4600號），本院判決如下：
    主  文
乙○○無罪。
    理  由
一、公訴意旨略以：被告乙○○明知海洛因業經公告為毒品危害
    防制條例第2 條第2 項第1 款所列之第一級毒品，不得非法
    持有，竟仍基於持有第一級毒品海洛因之犯意，非法持有第
    一級毒品海洛因1 包（毛重0.3 公克、淨重0.115 公克），
    於民國96年5 月12日20時20分許，駕駛車牌號碼2590-GS 號
    自用小客貨車，行經高雄縣鳳山市○○路與過勇路口時，因
    違規闖越紅燈，為警示意停車受檢，竟駕車加速逃逸，經警
    在後追捕至高雄市○○路與孔明街口處，乙○○再棄車逃跑
    ，旋於同日20時30分許，在高雄市○○區○○路22巷22號前
    為警逮獲，並當場扣得乙○○逃逸時丟棄在復華路上之前開
    海洛因1 包，因認被告涉有毒品危害防制條例第11條第1 項
    之持有第一級毒品罪嫌。
二、按犯罪事實，應依證據認定之，無證據不得認定犯罪事實；
    又不能證明被告犯罪者，應諭知無罪之判決，刑事訴訟法第
    154 條第2 項、第301 條第1 項分別定有明文。次按認定不
    利於被告之證據須依積極證據，苟積極證據不足為不利於被
    告事實之認定，即應為有利被告之認定，更不必有何有利之
    證據；又犯罪事實之認定，應憑證據，如無相當之證據，或
    證據不足以證明，自不得以推測或擬制之方法，以為裁判之
    基礎（最高法院30年上字第816 號、40年臺上字第86號判例
    意旨參照）。所謂認定犯罪事實之證據，係指足以認定被告
    確有犯罪行為之積極證據而言，如未發現相當證據，或證據
    不足以證明，自不能以推測或擬制之方法，以為裁判基礎。
    且刑事訴訟上證明之資料，無論其為直接證據或間接證據，
    均須達於通常一般人均不致於有所懷疑，而得確信其為真實
    之程度，始得據為有罪之認定，若其關於被告是否犯罪之證
    明未能達此程度，而有合理性懷疑之存在，致使無從形成有
    罪之確信，根據「罪證有疑，利於被告」之證據法則，即不
    得遽為不利被告之認定，其以情況證據（即間接證據）斷罪
    時，尤須基於該證據在直接關係上所可證明之他項情況事實
    ，本乎推理作用足以確證被告有罪，方為合法，不得徒憑主
    觀上之推想，將一般經驗上有利被告之其他合理情況逕予排
    除（最高法院76年臺上字第4986號、32年度上字67號判例意
    旨參照）。
三、本件公訴人認被告涉犯持有第一級毒品罪嫌，無非係以被告
    於警詢、偵訊中之供述、扣案之海洛因1 包（毛重0.3 公克
    ）、高雄市凱旋醫院97年6 月12日高市凱醫驗字第7273號濫
    用藥物成品檢驗鑑定書1 紙、高雄縣政府警察局鳳山分局搜
    索、扣押筆錄、扣押物品目錄表、扣押物品清單各1 份及查
    獲照片11張等資為論據。茲就證據能力部分，分述如下：
（一）卷附之高雄縣政府警察局鳳山分局97年12月8 日高縣鳳警
      偵(一)字第0970022865號函，當事人於本院審理中均明示同
      意列為證據，經本院審酌上開證據之取得過程並無瑕疵，
      又與待證事實具有關聯性，證明力亦非明顯過低，採為本
      案證據具有適當性，依刑事訴訟法第159 條之5 第1 項規
      定，得為證據。
（二）又卷附之現場照片11張，乃以科學、機械之方式對於查獲
      當時之情況所為忠實且正確之紀錄，性質上並非供述證據
      ，故無傳聞法則之適用，於此又查無不得為證據之狀況，
      自均具有證據能力。
（三）再卷附之高雄市立凱旋醫院97年6 月12日高市凱壹驗字第
      7273號濫用藥物成品檢驗鑑定書1 紙，均係檢察官視具體
      個案之需要而依刑事訴訟法第208 條囑託機關鑑定，並有
      依同法第206 條之規定，提出言詞或書面報告，自符合同
      法第15 9條第1 項所定得作為證據之「法律有規定」之例
      外，不適用傳聞法則之拘束，應具有證據能力。
四、訊據被告對於上揭公訴事實堅決否認，並稱：我沒有持有第
    一級毒品海洛因，扣案的毒品不是我的，我當天是因為有其
    他案件快要被執行了，而且闖紅燈又沒有駕照，所以才逃逸
    的，不是因為持有毒品的關係；且我被逮捕的地點跟毒品被
    查獲的地點是不同的地方；警察本來想要栽贓我，還叫我把
    地上的毒品撿起來，還好我沒有撿，而且毒品上也沒有驗出
    我的指紋等語。經查：
（一）被告乙○○於96年5 月12日20時20分許，駕駛車牌號碼25
      90-GS 號自用小客貨車，行經高雄縣鳳山市○○路與過勇
      路口時，因違規闖越紅燈，為警示意停車受檢，竟駕車加
      速逃逸，經警在後追捕至高雄市○○路與孔明街口處，乙○○再棄車逃跑，旋於同日20時30分許，在高雄市○○區
      ○○路22巷22號前為警逮獲，嗣員警提出在上址路旁拾得
      之海洛因毒品1 包等情，業據證人即當天在場執勤之員警
      丙○○、甲○○、證人即當天支援之員警丁○○於本院審
      理中證述明確，並有高雄市立凱旋醫院97年6 月12日高市
      凱壹驗字第7273號濫用藥物成品檢驗鑑定書1 紙及扣案之
      海洛因（毛重0.3 公克）1 包（警卷第8 頁，偵卷第17頁
      ，本院卷第23-28 頁）在卷可稽，復經被告於本院審理中
      供認無訛，此部分事實，堪以認定。
（二）公訴意旨雖認被告持有第一級毒品，並有證人即當日到場
      支援之員警丁○○雖於本院審理中證稱：我是貴陽派出所
      的員警，當天是接獲民眾報案說有警察在抓人，我就過去
      現場支援，看到有一個過埤派出所的警察在抓被告，所以
      就先去幫員警制伏被告，他們有說是抓闖紅燈的，結果查
      出來那個人有通緝前科，我幫他制伏之後，他們就把人帶
      走了，我留在現場察看，就發現在抓的地方有一包海洛因
      毒品，所以趕快叫過埤派出所的人過來看看這是不是被告
      掉的，讓他們帶回去處理，附近雖然有民眾，但是都站的
      很遠，沒有其他人靠近那個地方等語（本院卷第26頁背面
      至第28頁）。惟證人並未親見親聞被告有丟棄或持有毒品
      之情，僅於查獲被告現場發現毒品，尚不足以積極證明被
      告公訴意旨所認定之犯行。又證人即當日查緝之員警丙○○於本院審理中證稱：當天我們搜索被告兩次，一次是逮
      捕被告時，就在現場搜索被告的身體、口袋等可能會藏東
      西的地方，附近沒有搜到毒品，另一次是帶回棄車的地方
      ，在被告所駕駛之汽車內，亦未搜到毒品，我沒有看到貴
      陽派出所警員查扣海洛因的過程等語（本院卷第23-25 頁
      ）。證人即當日查緝之員警甲○○亦於本院審理中證稱：
      當天我沒有到現場，只是被告在派出所要求要驗指紋的時
      候，我有在場，我們也確實有照被告要求送驗，只是後來
      沒有採到指紋，逮捕被告的過程我不知道，只知道查到毒
      品後有由其他員警拍照裝袋，因為我在被告棄車的地點守
      著那台小客貨車等語（本院卷第25-26 頁）。其等均無法
      明確指證被告有丟棄毒品之行為，則被告是否確有公訴人
      所指之犯行，尚非無疑。再證人丙○○於本院審理中證稱
      ：我們看到被告逃跑，就在後面追捕，追到被告後，我帶
      他回棄車位置的途中，他就說他之前有一件案件沒有出庭
      ，可能有被通緝，所以才會看到警察就逃跑，後來我們查
      詢電腦資料，確實是有通緝等語（本院卷第23-24 頁）；
      證人甲○○亦於本院審理中證稱：會查獲被告，是因為我
      們警車在他後面，他一發現就開始慌慌張張亂轉，所以丙○○就開始追逐，而且開警示燈，後來被告跟我們說他有
      被通緝等語（本院卷第26頁），核與被告前開所辯相符。
      則被告因逃避通緝，見員警在後始為逃跑等情，尚非全然
      無可採信。又盛裝本件扣案毒品之夾鏈袋，經鑑識人員鑑
      定後，未採獲可資比對之跡證，此有高雄縣政府警察局鳳
      山分局97年12月8 日高縣鳳警偵(一)字第0970022865號函（
      審易卷第32頁）在卷可按，則雖無法採獲可資比對之指紋
      ，並不能排除被告有碰觸或持有過該扣案毒品之可能，惟
      亦無法積極證明扣案毒品係自被告身上掉落而由被告所持
      有，是被告前開所辯並非毫無理由。基此，縱被告確有可
      疑之處，但因事證不明確，尚難資為被告不利之論據。另
      本件扣案毒品之外包裝無法採集指紋送驗之可能，或為該
      外包裝本身材質關係不易留下指紋，或為保存方式不當造
      成指紋消逝等等，其原因多樣，公訴人雖於本院審理中聲
      請傳喚鑑驗人員到庭，以對扣案毒品之外包裝為何無法採
      集指紋乙事進行詰問，惟不論詰問結果為何，均無法對於
      被告更為不利之認定，是公訴人前揭調查證據之聲請，核
      無必要，應予駁回，附此敘明。
五、末按檢察官就被告犯罪事實，應負舉證責任，並指出證明之
    方法，亦為同法第161 條第1 項所明定。因此，檢察官對於
    起訴之犯罪事實，應負提出證據及說服之實質舉證責任，倘
    其所提出之證據，不足為被告有罪之積極證明，或其指出證
    明之方法，無從說服法院以形成被告有罪之心證，基於無罪
    推定之原則，自應為被告無罪判決之諭知（最高法院92年臺
    上字第128 號判例意旨參照）。綜上所述，本院依卷內證據
    資料調查結果，尚不足以證明被告有違反毒品危害防制條例
    第11條第1 項之持有第一級毒品海洛因之犯行，而公訴人既
    無法為充足之舉證，無從說服本院以形成被告有罪之心證，
    本院本於「罪證有疑、利於被告」之原則，自應為有利於被
    告之認定，則被告犯罪不能證明，依法自應為無罪之諭知。
據上論斷，應依刑事訴訟法第301條第1項前段，判決如主文。
本案經檢察官許怡萍到庭執行職務。
中    華    民    國    98    年    2     月    25    日
                  刑事第五庭  審判長法  官  黃建榮
                                    法  官  蘇揚旭
                                    法  官  楊珮瑛
以上正本證明與原本無異。
如不服本判決應於收受送達後10日內向本院提出上訴書狀，並應
敘述具體理由；如未敘述上訴理由者，應於上訴期間屆滿後20日
內向本院補提理由書（均須按他造當事人之人數附繕本）「切勿
逕送上級法院」。
中    華    民    國    98    年    2     月    26    日
                                    書記官  郭南宏


司法院資訊處製作；財團法人民間司法改革基金會備份。
